Inventaris van het archief van het Centraal Bureau voor de Rijn- en Binnenvaart, 1932-1950
Nationaal Archief, Den Haag
Centraal Bureau Rijn- en Binnenvaart te 's-Gravenhage en Rotterdam, Commissie Voorwaarden Rotterdam
Centraal Bur. Rijn- en Binnenvaart
1922-1950
W23153
5.00 meter; 38 inventarisnummers.
Normale geschreven, getypte en gedrukte documenten, geen bijzondere handschriften.
Nationaal Archief, Den Haag
Centraal Bureau Rijn- en Binnenvaart
Centraal Bureau Rijn- en Binnenvaart, Commissie Bevrachtingsvoorwaarden
Het archief bevat materiaal over de vordering van schepen door de Duitse bezetter in augustus 1941, dossiers over afzonderlijke schepen, informatie over teruggekeerde schepen, specifieke stukken over baggermateriaal en visserijschepen, informatie over de locatie van scheepswrakken in Duitsland, Nederlandse schepen die vastzaten in de Russische bezettingszone en correspondentie over de teruggave van Duitse schepen aan de oorspronkelijke Duitse eigenaren.
Archiefvorming
Geschiedenis van de archiefvormer
Na afloop van de oorlog bleek dat ruim 2600 Nederlandse binnenschepen tijdens de oorlog naar Duitsland waren weggevoerd. Het Commissariaat-Generaal voor de Nederlandse Economische Belangen in Duitsland coördineerde de werkzaamheden om deze schepen weer terug te krijgen. In de loop van 1945 en 1946 keerden ongeveer 1250 schepen terug naar Nederland. In Nederland werden ze in ontvangst genomen door het Bureau Terugvoering Vaartuigen in Rotterdam met de bedoeling ze weer aan de oorspronkelijke eigenaren terug te geven. In januari 1947 kwam het tot een overeenkomst tussen de Nederlandse regering en de Britse en Amerikaanse bezettingsautoriteiten in Duitsland waarbij Nederland beloofde de circa 70 Duitse binnenschepen die zij na de oorlog in beslag hadden genomen terug te geven aan de Duitse eigenaren, in ruil waarvoor de Britten en Amerikanen alle medewerking zouden geven om de resterende 750 Nederlandse schepen in de Britse en Amerikaanse zone naar Nederland te brengen.
Het archief van het Centraal Bureau voor de Rijn- en Binnenvaart bevat veel materiaal over deze werkzaamheden waaronder contacten met het Bureau Terugvoering Vaartuigen, de Nederlandse Rijnvaartmissies en het Commissariaat-Generaal voor de Nederlandse Economische Belangen in Duitsland.
Geschiedenis van het archiefbeheer
De verwerving van het archief
De rechtstitel is (nog) onbekend
MAISAO-WOTAP; 2.16
Aanwijzingen voor de gebruiker
Openbaarheidsbeperkingen
Volledig openbaar.
Materiële beperkingen
Aanvraaginstructie
Openbare archiefstukken kunnen online worden aangevraagd en gereserveerd. U kunt dit ook via de terminals in de studiezaal van het Nationaal Archief doen. Om te kunnen reserveren dient u de volgende stappen te volgen:
U maakt een profiel aan op www.gahetna.nl, en logt vervolgens in
Via de archiefinventaris (alleen de beschrijvingen met rode nummers) selecteert u het gewenste archiefstuk door op de knop 'Reserveren' te klikken
In het volgende scherm geeft u aan op welke dag u het archiefstuk wilt inzien
Indien u zich bevindt in de studiezaal en een tafelnummer heeft ontvangen kunt u dit nummer vermelden. Als u geen tafelnummer heeft kunt u tafelnummer 777 laten staan
Vervolgens bevestigt u uw reservering door deze te versturen.
Verwant materiaal
Beschikbaarheid van kopieën
Beschrijving van de series en archiefbestanddelen
- Dossier 1: Bevrachting in Frankrijk, Frans binnenvaartrecht, 1933., Dossier 2: Centraal bureau voor de Rijn en Binnenvaart, 1932-1946.; 1
- Dossier 3: Wetenschappelijke mededelingen, 1934., Dossier 4: Binnenvaartrecht, 1925-1939.; Dossier 5: Ontwerpverdrag inzake vervoersstatistieken, 1929-1938.; Dossier 6: Vlaggen binnenschepen, 1933-1936.; Dossier 7: Binnenvaart, rechterlijke vragen, 1929-1939.; Dossier 8: Werkzaamheden Volksbond, 1931-1933.; Dossier 9: Lucht- en zeerecht, kamerstaffen, 1927-1937.; 2
- Dossier 10: Nieuw binnenvaartrecht 3, 1931-1939., Dossier 11: Nieuw binnenvaartreglement, 1938-1939.; Dossier 12: Commissie bevrachtingsvoorwaarden, 1932-1948.; Dossier 13: Kamer van Koophandel en fabrieken voor Rotterdam (doorschrijf kasboek), -1947.; Dossier 14: Volksbond, 2 Duitse binnenvaart, 1941-1943.; 1931-1948; 3
- Dossier 15: Duitse opzetting na 14 november Rijnloodsen, -1936., Dossier 16: Rijnvaart, rechtspraak, 1949.; Dossier 17: Questionnaires comité Volkenbond inzake·binnenvaartrecht, 1926.; Dossier 18: Loon- en arbeidsvoorwaarden sleepboten, bevrachtingsvoorwaarden Centraal Bureau voor de Rijn- en Binnenvaart, 1951.; Dossier 19: De Drie Provintiën, notulen en jaarverslagen, 1938-1944.; Dossier 20: Recht van executie in de Duitse binnenscheepvaart, 1941.; Dossier 21: Binnenvaartrecht, reglement Nieuwe Maas, combiconflikt, 1934-1944.; Dossier 22: Belgische binnenvaartrecht, 1936.; Dossier 23: Secretariaat Rijnvaartvereeniging, 1929.; Dossier 24: Commissie bevrachtingsvoorwaarden, -; 1926-1951; 4
- Dossier 25: Beloodsing Rijnzeeschepen, bevrachtingsvoorwaarden, 1951., Dossier 26: Vorderingen vaartuigen, 26 augustus, 1941.; Dossier 27: Bevrachtingsvoorwaarden, opmerking ontwerp binnenvaartuigen, -; Dossier 28: Beschikking departement van Financiën betreffende ingeleverde gelden door Nederlandse schippers, 1945-1946.; Dossier 29: Lijsten van Bergers, B.I.V, -; Dossier 30: Telefoongesprekken met Duisburg: vrijgave vaartuigen volgens verklaring Genève, 1945-1946.; Dossier 31: Bureau Internationale vaart: afgegeven door voorlopige verklaring, 1945-1946.; Dossier 32: Minister van Buitenlandse Zaken: sanering-Rijnvaart, 1932-1933.; Dossier 33: De normalisatie van de scheepvaartuigen, 1932.; Dossier 34: Binnenvaartreglement, 1929.; 1929-1951; 5
- Dossier 35: Sailing orde Nederlandse Rijnvaartmissie, 23.2.1948., 6
- Dossier 36: Brieven orde 3. Nederlandse Rijnvaartmissie, 1948., 7
- Dossier 37: Nederlandse Rijnvaartmissie, G.C.R, 1948., 8
- Dossier 38: Kopie brieven van Bureau terugvoering vaartuigen, 1947-1948., 9
- Dossier 39: Application lijst door G.C.R. ingediend. April D. 46, 1947-1948., Dossier 40: Afschriften no. 5093 schepen, -; Dossier 41: Teruggevoerde goederen van Duitsland, rapport overste P. Pissot, -1945.; Dossier 42: Commissie teruggave schepen, Splunter, -1945.; Dossier 43: Schepenlijsten application die niet meer ingeleverd kunnen worden, -1948.; Dossier 44: Dienst Ministerie van Verkeer en Waterstaat, Pieterman, Nederlandse Rijnvaartmissie te Wiesbaden, 1947-1949.; Dossier 45: Rapporten kolonel Chr. Posthumus Meyes, Commissie-Generaal voor Nederlandse Economische belangen in Duitsland, -1945.; Dossier 46: Kantoor van bewaring der scheepsbewijzen Nederlandse Militaire missie, Russische schepen, 1947.; Dossier 47: Collaborateur de procureurfiscaal, 1947-1948.; Dossier 48: Bleeker Nederlandse N.V. met Duitse aandeelhouders Commissie teruggave vaartuigen, 1947.; 1945-1949; 10
- Dossier 49: C.G.D., datum afd. I.D. lijst van speerschepen volgens Duitse opgave, 1945-1947., Dossier 50: Gegevens speerschepen enz., 1945-1946.; Dossier 51: Papieren speerschepen, muziekschepen, kapitein Splinter, 1946-1947.; Dossier 52: Declaration Military Government Finance from mgaf, 1945-1946.; Dossier 53: Copie-lijsten schepen in diverse zones, 1940-1946.; Dossier 54: Commissaris voor de Nederlandse belangen in Duitsland, afschriften, 1945-1947.; Dossier 55: Commissie-Generaal voor Nederlandse Economische belangen in Duitsland, gegevens van schepen, 1946-1947.; 1940-1947; 11
- Dossier 56: Aanvraag voor restitutiebezittingen van Duitsland aan de Nederlandse regering ref. nr. 2606-9197, 1946-1949., 12
- Dossier 57: Aanvraag voor restitutiebezittingen van Duitsland aan de Nederlandse regering ref. nr. 4540-9367, 1946-1949., 13
- Dossier 58: Aanvraag voor restitutiebezittingen van Duitsland aan de Nederlandse regering ref. nr. 946-9173, 1947-1948., Dossier 59: Stafbesprekingen, 1945.; Dossier 60: Duitse " Investigation rapporten, 1946-1947.; Dossier 61: Baggermateriaal, vakgroep baggerwerken, 1945-1946.; Dossier 62: Combinatie export licence and depach note o.a. wrakken, afschriften Nederlandse schepen liggende in Engelse zone van Duitsland. 1946.; 1945-1948; 14
- Dossier 63: Aanvraag voor restitutie van Duitse bezittingen aan de Nederlandse regering, ref. no. 1006-9342, 1948., 15
- Dossier 64: Aanvraag voor restitutie van Duitse bezittingen aan de Nederlandse regering, ref. no. 502-4166, 1946., Dossier 65: Aanvraag voor restitutie van Duitse bezittingen aan de Nederlandse regering, ref. no. 304- 982, 1946.; 16
- Dossier 66: Aanvraag voor restitutie van Duitse bezittingen aan de Nederlandse regering, ref. no. 2807-9170, 1946-1949., Dossier 67: Aanvraag voor restitutie van Duitse bezittingen aan de Nederlandse regering, ref. no. 4167-9362, 1946-1949.; 17
- Dossier 68: Transportlage, prijzen en levensonderhoud, 1922-1923., Dossier 69: Namen van schepen, 1945.; Dossier 70: Havenplattegronden sectie van vaartuigen, 1939.; 1922-1945; 18
- Dossier 71: Aanvraag voor restitutiebezittingen van Duitsland aan de Nederlandse regering Schleswig-Holstein-Hamburg, no. 4386-9379, 1948-1949., 19
- Dossier 72: Aanvraag voor restitutie van Duitsland aan de Nederlandse regering ref. no. 9002, 9366, 536, 6379, 1947-1949., Dossier 73: Correspondentie over schepen, 1947-1948.; Dossier 74: G.B.V., Commissie beheer vaartuigen (gevorderde vaartuigen), 1945.; 1945-1949; 20
- Dossier 75: I.D., correspondentie betreffende schepen in Amerikaanse zone, 1946., 21
- Dossier 76: I.D 1946-1948., 22
- Dossier 77: Boek I., Schiff Meldedienst für Merwerde Schleuse, 12.10, 1945., 23
- Dossier 78: Schepen M.R., ref. no. 9171-9322, restitutie en bezittingen van Duitsland aan de Nederlandse regering, 1948., 24
- Dossier 79: Visserijschepen, aanvraag voor restitutie en bezittingen van Duitsland aan de Nederlandse regering, ref. no. 4062, 5243, 1946-1948., Dossier 80: Binnenvaartschepen Hamburg-Schleswig-Holstein, 4000-4383, 1946-1947.; 25
- Dossier 81: Uittreksels aanwijzingen huren of vorderingen van vaartuigen en huurkontrakten, uittreksels velddienst no. 41, 1937., Dossier 82: Generale staf, verklaring vaartuigen, 1929-1939.; Dossier 83: Merwerderschleuse, Buch 2a.b. 26.1, 1945.; Dossier 84: Ingekomen correspondentie Russische Zone, 1947.; 1929-1947; 26
- Dossier 85: Uitgezonden post, A-J, 1947., 27
- Dossier 86: Uitgezonden post, K-Z, 1947., 28
- Dossier 87: Duisburg-Lobith, 1947-1949., 29
- Dossier 88: Melding Delfzijl, 1945-1948., 30
- Dossier 89: Teruggekeerde schepen, A-I, 1945-1947., 31
- Dossier 90: Teruggekeerde schepen, K-Z, 1945-1947., Dossier 91: N.V. schepen en diverse andere schepen, 1947-1950.; 1945-1950; 32
- Dossier 92: Lijsten betreffende verblijfplaats van schepen, 1945-1946., Dossier 93: Minister van Economische Zaken, verslag over de jaren, 1945-1947.; Dossier 94: Overzicht en waarde, opgave teruggevorderde goederen, uit de Britse zone, 1945.; Dossier 95: Aanvraag voor restitutie, bezittingen van Duitsland aan de Nederlandse regering, binnenschepen Rhijn, ref. no. 528-2806.; 33
- Dossier 96: Premieregeling voor het snel volbrengen van vervoer te water van levensmiddelen en brandstoffen in Nederland, 1944-1948., Dossier 97: Evacuatierapporten, 1943.; Dossier 98: Mededelingen B.B. en G.B.V, 1946-1947.; Dossier 99: Oponthoudclausule, 1944-1946.; Dossier 100: Belangen van funktionaressen, 1943.; Dossier 101: Inflatie en loonbewegingen Hemaf N.V., boekjaar 1940.; 1940-1948; 34
- Dossier 102: Alfa Duplesc doorschrijfkasboek, meetbrief voor binnenvaartuigen, 1946-1947., Dossier 103: Centraal Bureau voor Rijnen Binnenvaart, 1946.; Dossier 104: Antema (4), hoofdbearing der scheepsbewijzen, 1929.; Dossier 105: Actief, lijst schepen in Russische zone, 1947.; Dossier 106: Castilia, hoofdbewaking der scheepsbewijzen, 1946.; Dossier 107: "Cosmopoliet ", scheepspatent voor de Rijn, 1946-1947.; Dossier 108: "Thean", verklaringen van eigendom, 1927-1947.; Dossier 109: "Archimedes" toewijzing commissie voor huur schepen, 1946.; Dossier 110: "Wilmar",. verklaring van eigendom, 1927.; Dossier 111: "Vertrouwen", afschriften scheepsbewijzen, 1942-1947.; 35
- Dossier 112: "Tebaeia"., Dossier 113: "Nieuwe Zorg", koopakten, 1936.; Dossier 114: "Sint Gabriël", Nederlandse particuliere Rijnvaartcentrale, 1946-1947.; Dossier 115: Sleepschip "Vertrouwen", Nederlandse militaire missie in Duitsland, 1941-1947.; Dossier 116: Commissie-generaal voor Nederlandse Economische belangen in Duitsland.; Dossier 117: Marine, teruggave vaartuigen, 1945.; Dossier 118: Commissie Nederlandse binnenschepen in België, majoor Tissot, 1945.; Dossier 119: Afleggen afschriften, 1945.; Dossier 120: Lijst van Hollandse schepen, sleepvaartcommissie, 1945.; Dossier 121: "Albertha Wilhelmina", Marinecommissie teruggave vaartuigen.; Afschrift eigendombewijs Cerco Ministerie van Buitenlandse Zaken, 1946-1947.; 1936-1947; 36
- Dossier 123: "Producent I", 1946., Dossier 124: "Dina Maria", 1946.; Dossier 125: "Rijnvaart 4", 1946.; Dossier 126: "Ida", 1946.; Hoofdbewaring der scheepsbewijzen, ...; Dossier 127: "Johanna", 1931.; Dossier 128: "Liguaria", 1946.; Dossier 129: "Maria Johanna", 1946.; Dossier 130: "Nooit Gedacht", 1947.; Dossier 131: Risico .2. Presto, afschrift commissie teruggave vaartuigen, 1946.; Dossier 132: "Stad Gouda", afschrift Commissie-Generaal voor Nederlandse Economische belangen in Duitsland, 1946.; Dossier 133: "Drie Gebroeders", 1946.; Dossier 134: "Ebenheazer", 1946.; Dossier 135: "Energie", 1946.; Dossier 136: "Emanuel", 1946.; Hoofdbewijzen der scheepsbewijzen, ...; Dossier 137: "Custo 2", 1940.; Dossier 138: "Harvrie", 1947.; Dossier 139: "Hoop en Vertrouwen", 1946.; Dossier 140: "Jean Marie", 1946.; Hoofdbewijzen der scheepsvaartuigen, ...; Dossier 141: Kantoor bewaring der scheepsbewijzen binnenvaart, 1948.; 1931-1948; 37
- Diverse scheepsdocumenten geordend op scheepsnaam, waaronder uittreksels uit het scheepsregister, verklaringen van eigendom, meetbrieven en akten betreffende de volgende schepen:, 38; 27 omslagen
  - Verona, Richard; Robert; Maasstad; Olive Anna; Lenchen; Heingard; Gloria Patri; -
  - KB 122, Altijd wat; Macobeja; Gerardus Majella; Heiligau; Eems; -
  - Brief Ned. Rijnvaart Missie afdeling technische dienst aan de heer H. Pieterman, als begeleidend schrijven bij eigendomsverklaringen., -
  - Seam 1-4, Seam 5; -
  - Stoomvaart IV, Theodorus; Transport 75; Willemsvaart; -
  - Alie, Algeria; Baggermolen Eta; -
  - Onbekend (Michiel Verbeek, 2 schokkers), -
  - Johan 1383, -
  - Edison, Henriette; Oranje 13; Anna; Trinitas I; Maria; Mainz/St. Geertruydt’s bronne; Linquenda; -
  - Johan 402, Jeanne; Josef; -
  - Agnes, Asosan; Asselijn; Batour; Bosco; Codam 103; Damco 16; Damco 21; Damco 23; Damco 57; W. van Driel 71; -
  - Ella Herrmann, Frimar; Christine; Bertha; Babette; Adesto; -
  - Jean, Hekla; Venus 2295; Venus 5227; Tintoretto; Silaboe; Siegmund; Schiedam; Salak; Rotterdam; Wiljo; -
  - Spier 107, Spier 355; -
  - Echo/Brielsche Maas, Binnenvaart 12; Catharina; Atlas 10; Felicitas II; Bille/Magneet; -
  - Petronella, Quo vadis; -
  - Mathjo, Neuwied; Theodora Adriana; Dekschuit 7732; -
  - Excelsior, -
  - Gelderland 1-16, Maas; Waal; -
  - Esperanto, Veritas; -
  - Industrie III-V, Hermina; Hamburg; De Haan; Wico; Walsum 6; Walsum 18; -
  - Lahn 17, Lahn 23; Maaskade; Maipo; Marina; -
  - Nassau 21, Neckar; Nederlander; -
  - Rijntrans 9/Berta, Rijntrans 7; Ragata; Oranje 4; Oranje 11; -
  - IJsselmeer I en II, Wilhelmina; Robert Hüllstung; Sardinia; Meppel; -
  - Kanaalvaart II, III, 16, en 26., Polonia; Risico; -
  - Actief, -